【裁判字號】    97,台上,529
【裁判日期】    970131
【裁判案由】    違反毒品危害防制條例
【裁判全文】
最高法院刑事判決              九十七年度台上字第五二九號
上  訴  人  乙○○
            甲○○
                    （
共      同
選任辯護人  張永昌律師
上列上訴人等因違反毒品危害防制條例案件，不服台灣高等法院
高雄分院中華民國九十六年十一月二十六日第二審更審判決（九
十六年度上更(一)字第一七二號；起訴案號：台灣高雄地方法院檢
察署九十二年度偵字第一七五四二、一七五四五號），提起上訴
，本院判決如下：
    主  文
上訴駁回。
    理  由
按刑事訴訟法第三百七十七條規定，上訴於第三審法院，非以判
決違背法令為理由，不得為之。是提起第三審上訴，應以原判決
違背法令為理由，係屬法定要件。如果上訴理由狀並未依據卷內
訴訟資料，具體指摘原判決不適用何種法則或如何適用不當，或
所指摘原判決違法情事，顯與法律規定得為第三審上訴理由之違
法情形，不相適合時，均應認其上訴為違背法律上之程式，予以
駁回。本件上訴人甲○○、乙○○上訴意旨略稱：(一)、警方自民
國九十二年八月十四日起即已監聽甲○○之行動電話，但並未監
聽到甲○○有事先打電話給乙○○，約定購買第一級毒品海洛因
之價格、數量之通話內容，原判決以臆測之方法認定上訴人二人
間早於九十二年八月十六日下午二時五十分通話前，即約定買賣
海洛因之價格、數量，有違無罪推定原則，自屬違法。(二)、證人
李泉龍之證詞嚴重前後矛盾，不能明確證明甲○○之妻陳麗蓉有
交付新台幣（下同）四十八萬元予乙○○，而關於交付地點及交
付之物是否為金錢，亦前後供詞矛盾，多為其個人臆測之詞，故
原判決認定乙○○第一次至一八九超商時，陳麗蓉手持一包物品
靠近乙○○，隨後乙○○離去一八九超商後，陳麗蓉手中已不見
該包物品等情，即顯與卷內證據資料不符，有判決理由矛盾之違
法。(三)、乙○○如真有收受陳麗蓉交付之四十八萬元，則當時已
超過下午三時三十分銀行業營業時間，無法存入銀行，警方於相
隔未一小時內搜索乙○○之身體及小客車時，均未查獲任何金錢
，足徵警員李泉龍之研判乙○○有收取四十八萬元等情，實屬無
稽，此有利乙○○之事證，原判決未說明其不可採之理由，有判
決不備理由之違法。(四)、乙○○第一次找甲○○討債時，未見到
甲○○，因此乃於四十分鐘後再去找甲○○討債，完全符合經驗
法則，原判決不採此辯解，自有未當。(五)、本案監聽通話內容中
所稱「鳥兒」實係賽鴿，並非毒品之代號，有證人黃汪博之證言
可證，如係指毒品，則乙○○告知甲○○：伊去抓鳥仔回來，等
一下拿去給甲○○，並提及有人要順便向伊抓一隻等語，依經驗
法則判斷，警方應在乙○○之車上查扣其他毒品，但警方搜索結
果，並無查獲任何毒品，足見警方研判「鳥仔」為毒品，應不能
採信。原判決認黃汪博之證言不可取，未說明其理由，有判決理
由欠備及理由矛盾之違法。(六)、並無任何證據足以證明甲○○係
意圖販賣營利而販入海洛因，原判決以臆測之詞，認定甲○○有
販賣海洛因營利之犯行，自屬違法。況甲○○施用海洛因每日之
用量為何？多少時間內會施用完畢？如何情況下海洛因會變質等
情事，均無相關事證可以推論，難以判斷查扣之毒品非供甲○○
施用等語。
惟查證據之取捨、證據證明力之判斷，以及事實有無之認定，屬
事實審法院之職權，苟其取捨、判斷與認定，並不違背論理法則
及經驗法則，即不容任意指為違法，而執為適法之第三審上訴理
由。本件原審認定上訴人二人有原判決所載之販賣第一級毒品犯
行，係依查獲甲○○之員警許英輝、侯安泰、李泉龍之證詞，認
定甲○○係自乙○○之小客車下車時，持有查扣之海洛因一包，
而被查獲；扣案之毒品經法務部調查局鑑定結果，確係第一級毒
品海洛因，驗後淨重一百七十三點二四公克，有鑑定通知書在卷
可憑；依上訴人二人間在案發當日之行動電話通話監聽錄音及第
一審之勘驗筆錄，乙○○打電話指示甲○○「把錢拿下來」，甲
○○表示「不然我叫我老婆拿錢下去給你好了」，乙○○第一次
至甲○○住家附近之一八九超商時，甲○○之妻陳麗蓉隨後至一
八九超商前，已據陳麗蓉於第一審結證屬實，陳麗蓉並稱當時在
其住處樓下見過乙○○等語，而陳麗蓉下樓時手持一包物品靠近
乙○○，隨後乙○○離去後，陳麗蓉手中已無該包物品等情，已
據目擊證人李泉龍證述屬實，足徵陳麗蓉係依甲○○之指示，下
樓將甲○○向乙○○販入海洛因之價款交付乙○○；乙○○收取
價款離開後，不久又駕車返回一八九超商前，甲○○即依乙○○
指示自屋內下來，上乙○○之小客車後，手持系爭海洛因下車，
旋為警查獲，足見上述價款之交付及毒品之交付係緊密進行及相
互關連，係先付款再交貨，確有毒品交易之犯行，上訴人二人間
通話時所稱「鳥仔」係毒品之暗語，並非上訴人等及證人黃汪博
所稱之鴿子；依甲○○所稱扣案之毒品價值約四十多萬元及高雄
市政府警察局查獲第一級毒品海洛因市場價格調查表，依最有利
上訴人等之認定，上訴人等雙方交易之價格為四十八萬元；甲○
○於偵查及第一審供稱：案發時甲○○因生意失敗，積欠農會二
百多萬元，目前無工作，房屋被拍賣等情，則其經濟並不寬裕，
竟花費鉅款購買海洛因，所販入之海洛因重量達一百七十三公克
多，超乎自行施用所須數量，足證其係為轉賣營利而販入，甲○
○所辯係供己施用云云，為不足採；又海洛因價格昂貴，為政府
嚴加查禁之毒品，販賣該毒品刑責甚重，苟上訴人等無販賣牟利
之意圖，上訴人等實無甘冒重刑之危險，販賣該毒品之理，故上
訴人等均有販賣毒品營利之意圖等證據資料，予以綜合判斷，認
上訴人等之犯行，足堪認定。並以核上訴人等所為，係犯毒品危
害防制條例第四條第一項之販賣第一級毒品罪，乙○○並牽連犯
同條項之運輸第一級毒品罪（依修正前牽連犯規定，從一重之販
賣第一級毒品罪處斷），於法定刑內量處其刑，已詳其所憑證
據及認定之理由。且指駁說明上訴人等否認犯罪，所辯何以為不
足採信之理由。所為論斷，均有卷存證據資料可資覆按。上訴意
旨雖指摘原判決違法云云，惟查上訴人二人間自九十二年八月十
四日起之監聽錄音，雖無毒品交易之價格、數量之約定內容，但
此不能證明在此之前無此約定，而雙方既有毒品之交易，監聽錄
音內容又無價格、數量之約定，原判決因而認定係之前已就此有
所約定，才能完成交易，並無違論理法則，尚難任意指摘原判決
之認定為違法。乙○○收受四十八萬元後，並非立即被警查獲，
則乙○○自可將該款交付他人或藏放他處，警局事後未在其身上
及車上查扣該款，不足以推翻其有販賣海洛因之事實，原判決自
不須說明不論斷此事實之理由，亦無上訴意旨所指判決不備理由
之違法。乙○○於案發日是否有販賣海洛因予第三人，尚難依其
被查獲時車上、身上已無毒品之事實判斷，上訴意旨以此謂員警
研判「鳥仔」為毒品，乙○○所稱順便抓一隻「鳥仔」予他人，
係要賣毒品予他人，但未查獲毒品，足證其陳述與監聽內容不符
云云，指摘原判決違法，亦非合法之上訴理由。至於其他上訴理
由，均係就原審已調查及依憑證據所為認事採證職權之合法行使
，以及原判決已論列說明之事項，依憑己見，任意指摘為違法，
殊與法律規定得為第三審上訴理由之違法情形不相適合，衡以前
開說明，其上訴為違背法律上之程式，應予駁回。
據上論結，應依刑事訴訟法第三百九十五條前段，判決如主文。
中    華    民    國  九十七  年    一    月  三十一  日
                      最高法院刑事第七庭
                          審判長法官  陳  正  庸
                                法官  賴  忠  星
                                法官  林  秀  夫
                                法官  宋      祺
                                法官  陳  祐  治
      本件正本證明與原本無異
                                      書  記  官
中    華    民    國  九十七  年    二    月   十八   日
                                                    Ｍ


司法院資訊處製作；財團法人民間司法改革基金會備份。
